【裁判字號】    89,易,500
【裁判日期】    891221
【裁判案由】    違反都市計劃法
【裁判全文】
台灣新竹地方法院刑事判決                          八十九年度易字第五號
    公  訴  人  台灣新竹地方法院檢察署檢察官
    被      告  甲○○
    選任辯護人  朱富賢
右列被告因違反都市計劃法案件，經檢察官聲請簡易判決處刑（八十八年度偵字第八
０三七號、第八四九六號），經本院竹北簡易庭認不宜行簡易程序後，簽移本院以普
通程序判決如左：
    主  文
甲○○無罪。
    理  由
一、本件公訴人聲請簡易判決處刑之意旨略以：甲○○係春興工程企業有限公司負責
    人，自民國八十四年四月二十九日起，向地主宋正義（已另案偵辦）租借新竹縣
    關西鎮仁安里牛欄河四十九號，地號新竹縣關西鎮○○○段三八—三號、三九號
    、三九—一三號、三九—三號及三九—五五號筆土地即國道三號高速公路北方豐
    新路兩側都市計畫線經過，屬都市計畫地區之範圍，不得違反都市計畫法建造或
    使用建築物，採取土石，變更地形等，竟未經合法申請許可自營砂石場，堆置廢
    棄土石三千立方米，超過合法一千立方米，並雇用不知情之司機林慶雄及怪手司
    機蕭武治在場工作，為警於八十八年十一月六日十一時卅分許，在上址查獲，經
    新竹縣政府於八十八年十一月十一日、十八日對甲○○以函限令十日內恢復原狀
    ，惟新竹縣關西鎮公所於八十八年十一月十九日到現場勘查，仍未依限恢復原狀
    ，因認被告甲○○涉有違反都市計劃法第八十條之罪嫌。
二、按犯罪事實應依證據認定之，無證據不得推定其犯罪事實；又不能證明被告犯罪
    者，應諭知無罪之判決，刑事訴訟法第一百五十四條、第三百零一條第一項分別
    定有明文。而所謂認定犯罪事實之證據，係指足以認定被告確有犯罪行為之積極
    證據而言，該項證據自須適合於被告犯罪事實之認定，始得採為斷罪資料，又苟
    未能發現相當證據或證據不足以證明，自不能以推測或擬制之方法，以為裁判基
    礎，故被告否認犯罪事實所持之辯解，縱屬不能成立，仍非有積極之證據足以證
    明其犯罪行為，不能遽為有罪之認定，此觀諸最高法院二十九年上字第三一○五
    號、四十年台上字第八六號及三十年上字第一八三一號判例自明。
三、公訴人認被告涉有都市計劃法第八十條之罪嫌，無非係以：被告甲○○之供述、
    證人林慶雄、蕭武治於警訊中證述之情節，以及新竹縣環保局稽查工作紀錄表一
    紙、地籍圖二份、土地謄本一份、新竹縣政府八十八年十一月十一日、十八日八
    八府建都字第一二九七三七號、第一三二九一一號函及新竹縣關西鎮公所八十八
    年十一月十九日八八關鎮建字第一四七四八號函、現場照片九張、照片影本八張
    等資為佐證。訊據被告故不否認有堆置砂石之事實，惟否認有何違反都市計劃法
    第八十條之罪嫌，辯稱：公訴人聲請簡易判決處行書所載之地號以及卷內之照片
    部分，伊並不知情，伊所堆放砂石之地方，並非於該處，且後來縣政府要伊申請
    依就依照規定提出聲請，又伊以及公司之住址，均非在關西鎮仁安里牛欄河四九
    號，所以新竹縣政府說要恢復原狀的八八府建都字第１２９７３７號函伊並未收
    到等語。
四、經查：「都市計畫範圍內土地或建築物之使用，或從事建造、採取土石、變更地
    形，違反本法或各級政府依本法所發布之命令者，處其土地或建築物所有權人、
    使用人或管理人新台幣六萬元以上三十萬元以下罰鍰，並勒令拆除、改建、停止
    使用或恢復原狀。不拆除、改建、停止使用或恢復原狀者，得按次處罰，並停止
    供水、供電、封閉、強制拆除或採取其他恢復原狀之措施，其費用由土地或建築
    物所有權人、使用人或管理人負擔。前項罰鍰，經限期繳納逾期不繳納者，移送
    法院強制執行。依第八十一條劃定地區範圍實施禁建地區，適用前二項之規定。
    」、「不遵前條規定拆除、改建、停止使用或恢復原狀者，除應依法予以行政強
    制執行外，並得處六個月以下有期徒刑或拘役。」都市計畫法第七十九條、第八
    十條分別定有明文，依照前揭規定，行為人若有違反都市計畫法所定都市計畫之
    行為者，即得由行政主管機關對於所有權人、使用人或管理人罰鍰，並勒令拆除
    、改建、停止使用或恢復原狀，若再不拆除、改建、停止使用或恢復原狀者，行
    政主管機關得按次處罰外，並得採取其他措施，而行為人並應科處六個月以下有
    期徒刑或拘役之刑事責任，職是之故，行為人應論以都市計畫法第八十條之刑事
    責任，係以行為人有違反都市計畫法所定都市計畫之行為後，經主管機關命令拆
    除、改建、停止使用或恢復原狀而仍不遵守為其要件，應堪認定，合先敘明；次
    查：本件被告固供稱有堆置砂石之行為等語，而主管機關之新竹縣政府亦於八十
    八年十一月十一日，以（八八）府建都字第一二九七三七號函，命令「春興工程
    企業有限公司（關西鎮仁安里牛欄河四九號）負責人：甲○○」於十日內將原地
    形地貌恢復原狀等情，惟查：經本院函詢結果，「新竹縣政府八十八年十一月十
    一日，（八八）府建都字第一二九七三七號函，經查新竹縣政府行政室已於八十
    八年十一月十一日以雙掛號寄送，掛號之號碼為０九０八四號」等情，此有新竹
    縣政府八十九年九月二十七日，（八九）府工都字第一四三二三五號函在卷可稽
    ，而再經本院向新竹郵局函詢結果，「寄交張春明君第０九０八四號掛號郵件，
    於八十八年十一月十八日退回原寄件人新竹縣政府」，此有新竹郵局八十九年十
    一月二十一日第00000000─二五五號函在卷可稽，況且，被告之戶籍係
    在新竹縣關西鎮○○里○鄰○○街二０號，此有本院查詢之法務部戶役政連結作
    業系統個人基本資料查詢表在卷可按，而春興工程企業有限公司之設立登記資料
    ，其設立住址則係新竹縣關西鎮○○里○鄰○○街二０號一樓，此有經濟部中部
    辦公室八十九年十一月二十四日經（八九）中辦三管字第八九０九二四八八號函
    附之設立登記資料影本在卷足憑，則被告以及春興工程企業有限公司之住址，均
    非受新竹縣政府恢復原狀命令函送之關西鎮仁安里牛欄河四九號，且被告以及春
    興工程企業有限公司並未收受新竹縣政府恢復原狀之命令，亦堪認定，因此，即
    無從認定被告已經有受恢復原狀之命令而不恢復原狀，則被告之行為與都市計畫
    法第八十條規定之構成要件有間，自難以該罪相繩。綜上所述，被告前開辯詞，
    應堪採信，此外，復查無其他積極切確之證據足資證明被告有何違反都市計畫法
    第八十條之犯行，既不能證明被告犯罪，揆諸前揭判例之意旨，自應依法為被告
    無罪判決之諭知。
五、據上論斷，應依刑事訴訟法第四百五十二條、第三百零一條第一項，判決如主文
    。
本案經檢察官林李嘉到庭執行職務
中      華      民      國    八十九    年     十二     月    二十一    日
                              台灣新竹地方法院刑事第二庭
                                  法      官    蘇    嘉    豐
右正本證明與原本無異。
如不服本判決，應於判決送達後十日內向本院提出上訴狀。
                                  書  記  官    賴    寶    合
中      華      民      國    八十九    年     十二     月    二十一    日


司法院資訊處製作；財團法人民間司法改革基金會備份。
